【裁判字號】    98,簡,81
【裁判日期】    980603
【裁判案由】    綜合所得稅
【裁判全文】
高雄高等行政法院簡易判決
                                        98年度簡字第81號
原      告  甲○○
被      告  財政部臺灣省南區國稅局
代  表  人  乙○○  局長
上列當事人間綜合所得稅事件，原告不服財政部中華民國98年3
月2日台財訴字第09800038270號、第00000000000號、第0000000
0000號及第00000000000號訴願決定，提起行政訴訟，本院判決
如下：
    主  文
原告之訴駁回。
訴訟費用由原告負擔。
    事實及理由
一、事實概要︰。
    緣原告92至95年度綜合所得稅結算申報，分別列報配偶林晏
    國（於民國91年10月1日離婚）92年度免稅額新臺幣（下同
    ）74,000元及保險費列舉扣除額24,000元；93年度免稅額74
    ,000元及列舉扣除額計24,340元（保險費24,000元＋醫藥及
    生育費340元）；94年度免稅額74,000元及列舉扣除額計24,
    100元（保險費24,000元＋醫藥及生育費100元）；95年度免
    稅額77,000元及列舉扣除額計34,518元（捐贈1,000元＋人
    身保險費24,000元＋全民健康保險費9,468元＋醫藥及生育
    費50元）。另漏報95年度營利及薪資所得計16,358元，經被
    告查獲，除補徵稅額，並分別按所漏稅額20,580元、10,397
    元、20,601元及20,362元處1倍罰鍰20,580元、10,397元、
    20,601元及20,362元。原告不服，申經復查未獲變更，嗣原
    告對罰鍰部分提起訴願，亦遭決定駁回，遂提起本行政訴訟
    。
二、本件原告主張︰
（一）原告雖於91年與林晏國離婚，但仍與之共同居住，並負擔
      其生活費及孩子之教養費，林晏國於94年出國留學期間之
      國內各款項之繳納（公、健保，信貸，信用卡），由原告
      以信用貸款支付，並為林晏國之留學貸款負連帶保證責任
      ，故92年度至95年度申報所得稅時仍將其列為配偶，至96
      年度林晏國搬離，即未列報配偶，而非由被告查獲。本件
      實因原告不諳稅法規定而依實際狀況申報，並無意圖逃漏
      稅捐。
（二）各年度之所得稅業經被告核定並命補稅，被告卻主張先前
      核定為錯誤，認原告應補繳稅款裁處罰鍰，朝令夕改，實
      有違誤等情。並聲明求為判決撤銷訴願決定及原處分關於
      罰鍰部分。
三、被告則以︰
（一）原告與林晏國於91年10月1日離婚，92至95年度兩人已無
      婚姻關係，為原告所明知，亦為其所不爭，然原告92至95
      年度綜合所得稅結算申報時，其將林晏國列為配偶，分別
      虛報免稅額74,000元及保險費列舉扣除額24,000元、免稅
      額74,000元及列舉扣除額計24,340元（保險費24,000元＋
      醫藥及生育費340元）、免稅額74,000元及列舉扣除額計2
      4,100元（保險費24,000元＋醫藥及生育費100元）暨免稅
      額77,000元及列舉扣除額計34,518元（捐贈1,000元＋人
      身保險費24,000元＋全民健康保險費9,468元＋醫藥及生
      育費50元），另漏報95年度其營利93元及薪資10,400元等
      所得計10,493元暨受扶養親屬林偉翔薪資所得5,865元，
      違反所得稅法第71條第1項規定，有綜合所得稅結算申報
      書、核定通知書、各類所得扣繳暨免扣繳憑單及戶籍資料
      查詢清單可稽，違章事證洵堪認定。又原告92至95年度與
      林晏國已非夫妻關係，申報時自應注意不得將渠列為配偶
      ，另有所得即應申報，原告虛報免稅額、扣除額及漏報所
      得之行為，縱非故意，惟按其情節應注意，並能注意，而
      不注意，尚難謂無過失，被告依首揭規定，分別按所漏稅
      額20,580元、10,397元、20,601元及20,362元處1倍罰鍰
      20,580元、10,397元、20,601元及20,362元，並無違誤，
      其所訴洵不足採。
（二）依稅捐稽徵法第21條規定，依法應由納稅義務人申報繳納
      之稅捐，已在規定期間內申報，且無故意以詐欺或其他不
      正當方法逃漏稅捐者，其核課期間為5年，在前項核課期
      間內，經另發現應徵之稅捐，仍應依法補徵或並予處罰。
      另財政部74年12月4日台財稅第25805號函釋，綜合所得稅
      納稅義務人申報之免稅額或扣除額等，經稽徵機關於事後
      發現不合規定予以剔除，致所得淨額增加，與納稅義務人
      漏未申報之所得，同屬稅捐稽徵法第21條第2項所指「經
      另發現應徵之稅捐」。如係於核課期間內發現者，均應依
      規定補徵或處罰。是系爭92至95年度虛報免稅額、扣除額
      及漏報所得之行為，係屬被告於核課期間內發現不合規定
      予以剔除，致所得淨額增加，所另發現應徵之稅捐，仍應
      依規定處罰，且原告96年度未將林晏國列報為配偶，與92
      至95年度將林晏國列報為配偶，係屬二事，與本件裁處罰
      鍰無涉等語，資為抗辯。並聲明求為判決駁回原告之訴。
四、兩造之爭點原告92至95年度綜合所得稅結算申報，分別列報
    於91年10月1日離婚之前配偶林晏國免稅額、各項列舉扣除
    額及漏報95年度營利及薪資所得計16,358元，被告除補徵稅
    額外，並分別按所漏稅額處1倍罰鍰，是否有據，此為兩造
    爭執所在。經查：
（一）按「納稅義務人應於每年5月1日起至5月31日止，填具結
      算申報書，向該管稽徵機關，申報其上一年度內構成綜合
      所得總額．．．之項目及數額，以及有關減免、扣除之事
      實，並應依其全年應納稅額減除．．．尚未抵繳之扣繳稅
      額及可扣抵稅額，計算其應納之結算稅額，於申報前自行
      繳納。」及「納稅義務人已依本法規定辦理結算申報，但
      對依本法規定應申報課稅之所得額有漏報或短報情事者，
      處以所漏稅額2倍以下之罰鍰。」為所得稅法第71條第1項
      前段及第110條第1項所明定。「違反行政法上義務之行為
      非出於故意或過失者，不予處罰。」為行政罰法第7條第
      1項所明定。
（二）本件原告與訴外人林晏國於91年10月1日離婚，92至95年
      度兩人已無婚姻關係，此為原告所明知，亦為其所是認，
      然原告92至95年度綜合所得稅結算申報，分別列報配偶林
      晏國92年度免稅額74,000元及保險費列舉扣除額24,000元
      ；93年度免稅額74,000元及列舉扣除額計24,340元（保險
      費24,000元＋醫藥及生育費340元）；94年度免稅額74,00
      0元及列舉扣除額計24,100元（保險費24,000元＋醫藥及
      生育費100元）；95年度免稅額77,000元及列舉扣除額計
      34,518元（捐贈1,000元＋人身保險費24,000元＋全民健
      康保險費9,468元＋醫藥及生育費50元）。另漏報95年度
      其營利93元及薪資10,400元等所得計10,493元暨受扶養親
      屬林偉翔薪資所得5,865元，有綜合所得稅結算申報書、
      核定通知書、各類所得扣繳暨免扣繳憑單及戶籍資料查詢
      清單可稽，洵堪認定。原告92至95年度與林晏國既非夫妻
      關係，是縱然兩人仍同財共居，申報時亦不得將之列為配
      偶。又原告對於漏報95年度其營利93元及薪資10,400元等
      所得計10,493元暨受扶養親屬林偉翔薪資所得5,865元並
      無爭執，則其違章事證已臻明確。核原告明知與林晏國非
      夫妻關係仍列報配偶而虛報各年度系爭免稅額、扣除額及
      關於95年度漏報上開薪資所得之行為，縱非故意，亦有應
      注意，並能注意，而不注意之疏失。
（三）按稅捐稽徵法第21條規定，依法應由納稅義務人申報繳納
      之稅捐，已在規定期間內申報，且無故意以詐欺或其他不
      正當方法逃漏稅捐者，其核課期間為5年，在前項核課期
      間內，經另發現應徵之稅捐，仍應依法補徵或並予處罰。
      本件原告92至95年度申報之免稅額或扣除額等，經稽徵機
      關於事後發現不合規定予以剔除，致所得淨額增加，與納
      稅義務人漏未申報之所得，即屬稅捐稽徵法第21條第2項
      所指經另發現應徵之稅捐。且本件係於核課期間內發現，
      自應上開依規定補徵及處罰。被告除補徵稅額外，亦依規
      定處罰，自無不合。
（四）按「綜合所得稅納稅義務人依所得稅法第110條規定應處
      罰鍰案件，有下列情事之一者，免予處罰：．．．2、納
      稅義務人未申報或短漏報之所得不屬前款規定情形，而其
      經調查核定有依規定應課稅之所得額在新臺幣25萬元以下
      或其所漏稅額在新臺幣1萬5千元以下，且無下列情事之一
      ：．．．（2）虛報免稅額或扣除額。」為稅務違章案件
      減免處罰標準第3條第2項第2款第2目所規定。又違反所得
      稅法第110條第1項規定，有虛報免稅額或扣除額者，處所
      漏稅額1倍之罰鍰，稅務違章案件裁罰金額或倍數參考表
      亦有明文。故被告依首揭規定，分別按所漏稅額20,580元
      、10,397元、20,601元及20,362元處1倍罰鍰20,580元、
      10,397元、20,601元及20,362元，並無違誤。
五、綜上所述，原告主張並無可採，被告以原告違反所得稅法第
    71條第1項規定，分別按所漏稅額20,580元、10,397元、20,
    601元及20,362元處1倍罰鍰20,580元、10,397元、20,601元
    及20,362元，並無違誤，訴願決定予以維持，亦無不合。原
    告起訴意旨求為撤銷，為無理由，應予駁回。又本件應適用
    簡易訴訟程序，並不經言詞辯論為之。
六、據上論結，本件原告之訴為無理由，依行政訴訟法第233條
    第1項、第236條、第98條第1項前段，判決如主文。
中    華    民    國    98    年     6    月    3     日
              高雄高等行政法院第四庭
                              法  官  蘇  秋  津
以上正本係照原本作成。
如不服本判決，應於送達後20日內，向本院提出上訴狀並表明上
訴理由，如於本判決宣示後送達前提起上訴者，應於判決送達後
20日內補提上訴理由書（須按他造當事人人數附繕本）。
中    華    民    國    98    年     6    月    3     日
                              書記官  洪  美  智
附註：
行政訴訟法第235條（第1項、第2項）：
對於適用簡易程序之裁判提起上訴或抗告，須經最高行政法院之
許可。
前項許可，以訴訟事件所涉及之法律見解具有原則性者為限。


司法院資訊處製作；財團法人民間司法改革基金會備份。
